臺灣高等法院交通事件裁定　　　　　　　　　　　　九十三年度交抗字第二八九號
　　抗　告　人
　　即受處分人　甲○○
右抗告人因違反道路交通管理處罰條例案件，不服台灣台北地方法院中華民國九十三
年三月二十四日裁定（九十三年度交聲字第二二三號；原處分案號：北市裁三字第裁
二二－ＡＸＸ○三三五九七號），提起抗告，本院裁定如左：
    主  文
抗告駁回。
    理  由
一、原裁定略以：受處分人甲○○於民國（下同）九十二年十月十三日上午七時二十
    五分，駕駛劉甡所有車牌號碼三Ｋ─二九九一號自用小客車，沿台北市○○路○
    段（動物園捷運站前）西向東方向路邊暫時停車後，向外開啟左側前車門時，未
    注意後方車輛，並讓其先行，左前車門與沿同向行駛慢車道由謝勇翔騎乘搭載乘
    客施孟岑之車號ＮＶ六－五八一號重型機車右前車頭發生撞擊而肇事，致謝勇翔
    受有右肩撞傷、脖子割裂傷，乘客施孟岑受有雙手擦挫傷之傷害。事經台北市政
    府警察局文山一分局交通分隊員警到場處理並調查分析，因認受處分人向外開啟
    車門時，未注意來往車輛，因而肇事致人受傷，乃於同年十一月四日以違反道路
    交通管理處罰條例第五十六條第一項第九款及第六十一條第三項規定為由，掣單
    舉發。嗣受處分人於通知單所載應到案日期前之九十二年十二月三日提出申訴，
    經台北市交通事件裁決所函請舉發單位即台北市政府警察局交通警察大隊調查結
    果，仍認受處分人有上述違規行為，原處分機關乃於九十三年二月九日，依違反
    道路交通管理處罰條例第五十六條第一項第九款、第六十一條第三項（贅引第一
    款）及違反道路交通管理事件統一裁罰基準表之規定，裁處受處分人罰鍰六百元
    ，並吊扣駕駛執照三個月。此有台北市政府警察局舉發違反道路交通管理事件通
    知單（北市警交大字第ＡＸＸ○三三五九七號）、台北市政府警察局交通警察大
    隊受理民眾交通違規案件申訴記錄表、台北市政府警察局交通警察大隊九十二年
    十二月十六日北市警交大四字第○九二六八一六八八○○號函（附道路交通事故
    現場圖、台北市政府警察局交通警察大隊交通事故分析研判表、台北市政府警察
    局文山一分局交通分隊交通事故談話紀錄表、道路交通事故補充資料表）、台北
    市交通事件裁決所九十三年二月十二日北市裁一字第○九三三○八二一○○○號
    函、台北市交通事件裁決所違反道路交通管理事件裁決書（北市裁三字第裁二二
    ─ＡＸＸ○三三五九七號）、中華民國郵政掛號郵件收件回執（以上均影本）等
    在卷足憑，而駁回受處分人之異議。
二、抗告意旨略以：伊將車停合法停妥於黃線暫停區，開啟車門時從後視鏡及左後照
    鏡確認沒有車輛及行人的狀況下，始將車門稍開，有善盡注意義務，蓋伊亦不樂
    見交通事故發生，原裁定結果不當，請鈞院就所附車損照片審理云云。
三、按汽車停車向外開啟車門時，應注意行人、車輛、並讓其先行，道路交通安全規
    則第一百十二條第一項第十五款定有明文。又汽車駕駛人停車時，停車時間、位
    置、方式、車種不依規定者，處新台幣（下同）六百元以上一千二百元以下罰鍰
    ，違反道路交通安全規則，因而肇事致人受傷者，吊扣駕駛執照三個月至六個月
    ，道路交通管理處罰條例第五十六條第一項第九款及第六十一條第三項，亦分別
    定有明文。
四、經查，受處分人事發後，向到場員警自陳：「我由車內及左側後照鏡見後方ＮＶ
    六－五八一號機車距離很遠，便開啟左前車門，才開啟一門縫，該車便撞擊而肇
    事。」等語自明（見台北市政府警察局文山一分局交通分隊交通事故談話紀錄表
    ）。其抗告辯稱於確定沒有車輛及行人之狀況下，才將車門稍開云云，顯係推諉
    避就之詞，殊難採信。受處分人何時開啟車門或開啟車門之方式，車號ＮＶ六－
    五八一號重型機車之駕駛謝勇翔無法預見，尚無課以注意義務之餘地。其於開啟
    車門時，對於後方有無行人、車輛，並讓其先行，負有法定注意義務。再者，本
    件車輛肇事時，依現場客觀情狀，機車騎士之行車動線並無其他造成視線不良之
    障礙物，有道路交通事故現場圖及受處分人自繪之示意圖各一紙足憑，受處分人
    若恪盡法定注意義務，當不至發生碰撞。受處分人開啟左前車門前，若非自始未
    觀察後方有無車輛，即係雖已發覺，卻未禮讓後方車輛先行通過，而致機車騎士
    謝勇翔因上開車輛碰撞，致受有右肩撞傷、脖子割裂傷，乘客施孟岑亦受有雙手
    擦挫傷，並均送往萬芳醫院治療一情，有台北市政府警察局文山一分局交通分隊
    交通事故談話紀錄表、道路交通事故補充資料表足憑，受處分人既有過失，對其
    車損即不應歸咎於被害人負責，其抗告請求就此部分審理，自無理由。是原裁定
    認定受處分人違反道路交通安全規則，停車向外開啟車門時，未注意車輛，並讓
    其先行，因而肇事致人受傷，而駁回受處分人之異議，經本院核並無違誤，受處
    分人仍稱有盡注意義務而抗告指摘原裁定不當，核無理由，應予駁回。
據上論結，應依道路交通管理處罰條例第八十九條、道路交通案件處理辦法第二十六
條，刑事訴訟法第四百十二條，裁定如主文。
中　　　華　　　民　　　國　　九十三　　　　年　　五　　　月　　五　　　日
                              台灣高等法院交通法庭
                                  審判長法  官  許  增  男
                                        法  官  李  英  豪
                                        法  官  周  煙  平
右正本證明與原本無異。
不得抗告。
                                        書記官  蕭  麗  珍
中　　　華　　　民　　　國　　九十三　　年　　　五　　　月　　　七　　　日
